【裁判字號】    97,上易,487
【裁判日期】    970930
【裁判案由】    侵權行為損害賠償
【裁判全文】
臺灣高等法院民事判決                 97年度上易字第487號
上  訴  人  甲○○
被  上訴人  乙○○
                        樓
訴訟代理人  林美倫律師
            陳勵新律師
            張衛航律師
上列當事人間侵權行為損害賠償事件，上訴人對於中華民國97年
4月30日臺灣板橋地方法院96年度訴字第2761 號第一審判決提起
上訴，被上訴人為附帶上訴，本院於97年9月16 日言詞辯論終結
，判決如下：
    主  文
上訴及附帶上訴均駁回。
第二審訴訟費用關於上訴部分，由上訴人負擔；附帶上訴部分，
由被上訴人負擔。
    事  實
甲、上訴人即附帶被上訴人甲○○方面：
壹、聲明：
一、原判決不利於上訴人部分廢棄。
二、上開廢棄部分，駁回對造於原審之訴。
三、駁回對造附帶上訴。
貳、陳述：除與原判決記載相同者外，補稱略以：
一、否認於96.1.19與王藹侯通姦。
三、96.4.30有拿原審卷89頁照片給乙○○，目的希望乙○○管
    好王藹侯。
乙、被上訴人即附帶上訴人乙○○方面：
壹、聲明：
一、上訴駁回。
二、
(一)、原判決關於駁回附帶上訴人在第一審新台幣（下同）50萬元
    及其法定利息之訴暨該部分假執行之聲請與命負擔該部分訴
    訟費用之裁判均廢棄。
(二)、上廢棄部分，附帶被上訴人應再給付乙○○50萬元及自民國
    97年1月15日起至清償日止，按年息百分之5計算之利息。
(三)、請准供擔保宣告假執行。
貳、陳述：除與原判決記載相同者外，補稱略以：
一、甲○○與王藹侯於96年1月19 日有通姦行為，請求慰撫金50
    萬元。
二、甲○○96.4.12 在被上訴人房屋門口、王藹侯車上張貼甲○
    ○與王藹侯之接吻照片，致乙○○名譽受損，請求慰撫金30
    萬元。
三、甲○○96.4.30 交付被上訴人原審卷第89頁照片，並威脅將
    其與王藹侯通姦情事告知媒體及至王藹侯工作醫院，侵害乙
    ○○精神自由法益，請求慰撫金20萬元。
    理  由
一、被上訴人於原審主張上訴人於96.4.12 張貼甲○○與被上訴
    人配偶王藹侯之接吻照片；及於96.4.30 交付被上訴人王藹
    侯與乙○○之性愛照片，威脅將其與王藹侯通姦情事告知媒
    體及至王藹侯工作醫院，侵害其配偶關係之身分法益，依民
    法第184條第1項、第195條第1項、第3 項規定請求給付慰撫
    金（見原審卷第6頁）。於本院主張甲○○上開96.4.12之行
    為係侵害其名譽；上開96.4.30 之行為係侵害其精神自由法
    益，依民法第184條第1項、第195條第1項規定，請求給付慰
    撫金，核係不變更訴訟標的而更正法律上之陳述。
二、
(一)、被上訴人主張：訴外人王藹侯（眼科醫師，任職大學眼科診
    所）係被上訴人配偶。被上訴人於民國95年12月27日起因王
    藹侯深夜遲歸且行蹤交代不清，對王藹侯起疑，嗣因上訴人
    甲○○（任職大學眼科行政人員）於96年1月2日至被上訴人
    住家談判，始確定甲○○為王藹侯外遇對象。甲○○於96年
    1月7日深夜至被上訴人住處，承諾與王藹侯分手。詎甲○○
    復於96年1月19日與王藹侯在甲○○永和市○○○路○段91號
    20樓住處發生通姦行為，侵害其配偶關係之身分法益，被上
    訴人於翌日（1月20 日）清洗王藹侯衣物時發覺。上訴人於
    96年4月12 日在被上訴人臺北市○○路○段416巷118號4樓住
    處門口及地下停車場王藹侯車上張貼甲○○與王藹侯接吻照
    片及「傻女人：我也是受害者! 你先生欺騙了妳跟我．只苦
    苦相逼於我…莫可奈何! 妳執意要告，請便了．歡迎提出告
    訴-王x侯&甲○○通姦」等文字（即原證4），侵害被上訴人
    之名譽。甲○○復於96年4月30 日將甲○○與王藹侯之性愛
    照片（即原審卷89頁）交予被上訴人，並威脅將通姦情事告
    知媒體記者及王藹侯工作之醫院等，侵害被上訴人之精神自
    由法益，依民法第184條第1項、第195條第1項、第3 項等規
    定請求上訴人給付慰撫金100萬元（ 就甲○○與王藹侯通姦
    部分請求50萬元；就甲○○侵害被上訴人名譽部分請求30萬
    元；就甲○○侵害被上訴人精神自由法益部分請求慰撫金20
    萬元 ），並聲明上訴人應給付100萬元及自起訴狀繕本送達
    翌日起至清償日止按年息百分之5計算之利息。
(二)、上訴人對其曾任職大學眼科及曾與被上訴人配偶王藹侯發生
    性關係；其於96.1.2前往被上訴人住處；於96.4.30 交付甲
    ○○與王藹侯之性愛照片（即原審卷89頁）予被上訴人等情
    不爭執。惟否認其於96.1.19與王藹侯發生性關係、於96.4.
    12在被上訴人住處門口、王藹侯車上張貼原證4 之照片、文
    字等、曾說過要通知媒體採訪或在王藹侯任職之地點張貼性
    愛照片。辯以伊係在被上訴人住處巷口交付原證4 之照片、
    文字予被上訴人；伊於96.4.30交付原審卷89 頁照片予被上
    訴人之目的是希望被上訴人管好王藹侯，因王藹侯小有名氣
    ，是平面媒體記者找伊，伊未找記者等語。
(三)、原審就甲○○與王藹侯通姦事實侵害被上訴人配偶法益判命
    上訴人給付慰撫金50萬元本息，駁回被上訴人其餘之訴。上
    訴人就其敗訴部分提起上訴。被上訴人就其敗訴部分提起附
    帶上訴。
三、本件兩造不爭執事項如下述：
(一)、王藹侯與被上訴人係夫妻，王藹侯係眼科醫師，任職大學跟
    科診所，有身分證可按（見原審卷第11頁）。
(二)、上訴人甲○○曾任職大學眼科診所，與王藹侯與親密關係。
    甲○○於96.1.2至被上訴人住處，並於96.1.7承諾與王藹侯
    分手等情，有上訴人書狀可按（見本院卷第75頁、89頁）。
(三)、甲○○於96.4.30 交付被上訴人其與王藹侯之性愛照片，有
    照片及上訴人筆錄可按 （見原審卷第89頁、本院卷第27 頁
    ）。
(四)、被上訴人乙○○及其夫王藹、女王康帆於96年2月6日晚間至
    上訴人之父古錦淮家中（台北市○○路196號3樓）與甲○○
    、古錦淮溝通，談話過程中，乙○○提及「但是1月17 號你
    們吃過火鍋，1月19號你們又發生了什麼事？」甲○○謂「
    性關係」，有錄音光碟及譯文可按，並經本院受命法官勘驗
    錄音譯文與光碟內容相同（見原審卷第162 頁、本院卷第59
    、60、68頁背面）。
四、茲就被上訴人本件請求是否有理由，審酌如下述：
(一)、被上訴人主張上訴人甲○○於96.1.19 與王藹侯發生性關係
    ，侵害其配偶法益，依民法184條第1項、第195條第3項、第
    1項規定請求上訴人給付慰撫金50萬元。上訴人否認於96.1.
    19與王藹侯發生性關係，並謂其於95年12月14日接受子宮搔
    刮手術（人工流產手術）云云。
１、按不法侵害他人之身體、健康、名譽、自由、信用、隱私、
    貞操，或不法侵害其他人格法益而情節重大者，被害人雖非
    財產上之損害，亦得請求賠償相當之金額。其名譽被侵害者
    ，並得請求回復名譽之適當處分。前項規定，於不法侵害他
    人基於父、母、子、女或配偶關係之身分法益而情節重大者
    ，準用之。民法第195條第1、3項定有明文。
２、查證人王藹侯於原審證述甲○○於96年1月7日承諾與證人分
    手，甲○○承諾分手後還與證人發生1 次性關係（見原審卷
    第128頁），參酌上訴人於96.2.6 晚間，在其父古錦淮家中
    ，於被上訴人質問上訴人與王藹侯於1月19 號又發生何事時
    ，答以「性關係」之情，另96.2.6在場之證人王康帆亦證述
    當日（96.2.6）上訴人有承認1.19與王藹侯發生性關係（見
    本院卷第70頁背面），是堪認上訴人與王藹侯確於 96.1.19
    發生性關係。
３、按與夫妻之一方相姦，足以破壞夫妻間共同生活之圓滿與家
    庭之幸福。上訴人甲○○於知悉王藹侯與被上訴人係夫妻關
    係後，仍與被上訴人之配偶王藹侯發生性行為，自係不法侵
    害基於配偶關係之身分法益，且其情節重大。
４、茲審酌被上訴人係臺灣大學外文系畢業，於國內外有存款約
    300餘萬元，有畢業證書、95 年度綜合所得稅各類所得資料
    清單、美國華盛頓互惠銀行帳戶明細可稽；上訴人係專科畢
    業，財產總額約 142萬餘元，有稅務電子閘門財產所得調查
    明細表可參。本院審酌兩造之學歷、經濟能力、上訴人於96
    .1.7 承諾與王藹侯分手後，復於96.1.19與王藹侯發生性行
    為，對被上訴人婚姻生活之圓滿安全及幸福所造成破壞之程
    度等情，認被上訴人請求慰撫金50萬元為適當，應予准許。
(二)、被上訴人主張上訴人甲○○於96年4月12 日在被上訴人住處
    門口及地下停車場王藹侯車上張貼甲○○與王藹侯接吻照片
    及上述內容文字（即原證4 ），侵害被上訴人之名譽，依民
    法184條第1項、第195條第1項規定請求慰撫金30萬元。上訴
    人甲○○則謂其係將原證4 之照片等交付被上訴人，未張貼
    於被上訴人住處門口或王藹侯車上云云
１、按名譽有無受損害，應以社會上對個人評價是否眨損作為判
    斷之依據，苟其行為足以使他人在社會上之評價受到貶損，
    不論其為故意或過失，均可構成侵權行為。
２、查上訴人對原證4 之照片、文字係其提出乙節不爭執，衡諸
    經驗法則若該照片、文字係上訴人交付被上訴人，被上訴人
    應無自行將之張貼於住處門口或汽車上之理。且依被上訴人
    提出之上訴人於96.4.13 予王藹侯之電子郵件內容「對於我
    所張貼你家門口之一事，我有相當理由和證據證明其為真實
    性。」（見本院卷第88 頁）觀之，被上訴人主張原證4之照
    片、文字係上訴人張貼乙節，核與經驗法則無違，堪認為真
    正。
３、查上訴人甲○○張貼者為甲○○與王藹侯與接吻照片及「傻
    女人：我也是受害者! 你先生欺騙了妳跟我．只苦苦相逼於
    我…莫可奈何! 妳執意要告，請便了．歡迎提出告訴-王x侯
    & 甲○○通姦」等文字。而王藹侯確與甲○○發生婚外情情
    事，被上訴人偕夫王藹侯、女王康帆於96.2.6前往上訴人之
    父古錦淮家中，與甲○○、古錦淮議論此事。上訴人甲○○
    於被上訴人住處門口、王藹侯汽車上張貼原證4 之照片、文
    字，雖可使被上訴人鄰居知悉被上訴人之配偶王藹侯有與上
    訴人發生婚外情之情事，使被上訴人感覺難堪，惟尚難認因
    上訴人張貼原證4 之照片、文字致被上訴人在社會上之評價
    受到貶損而侵害被上訴人之名譽。從而，被上訴人就上訴人
    96.4.12 張貼照片、文字之行為，請求上訴人賠償慰撫金30
    萬元，為無理由，不應准許。
(三)、被上訴人主張上訴人甲○○於96年4月30 日將甲○○與王藹
    侯之性愛照片（原審卷89頁）交予被上訴人，並威脅將通姦
    情事告知媒體記者及王藹侯工作之醫院等，侵害被上訴人之
    精神自由法益，依民法184條第1項、第195條第1項規定請求
    上訴人給付慰撫金20萬元。上訴人則謂伊交付原審卷89頁照
    片予被上訴人之目的是希望被上訴人管好王藹侯，因王藹侯
    小有名氣，是平面媒體記者找伊，伊未找記者等語。
１、查證人李冠龍（甲○○友人）於4/29傳內容「王醫師：明天
    不要去上班，雅蘭她跟記者聯繫了，唯一能阻止她作傻事的
    有你」之簡訊予王藹侯，有簡訊照片可按（ 見原審卷第123
    頁）。甲○○於96年4月30 日將甲○○與王藹侯之性愛照片
    交予被上訴人。甲○○於96年5月1日將載有「這傳真函的目
    的是- 在我做『最後一件事』前，想先心平氣和地與您見面
    聽聽妳的看法。『最後一件事』指的，我跟某些媒體週刊聯
    繫，想把一段不愉快的婚外情曝光。…事件曝光『我』、『
    你先生』必受傷害，而我早有必理準備。但是還有一個人也
    會影響，『妳』這是我約妳見面的原因。妳可以思考，若有
    需要，再請妳決定地點、時間」內容之信函傳真予被上訴人
    ，有該函可按（ 見原審卷第118頁），是堪認上訴人甲○○
    確有通知被上訴人乙○○其欲將甲○○與王藹侯通姦不倫情
    事告知媒體記者之情。
２、查上訴人與王藹侯間確有通姦不倫情事，則上訴人將其與王
    藹侯之性愛照片交付被上訴人，難認係不法侵害被上訴人之
    精袖自由法益。另縱上訴人向被上訴人表示欲將其與王藹侯
    通姦情事告知媒體記者或王藹侯工作診所，名譽受損者亦係
    王藹侯，而非被上訴人，是自難認上訴人以加害被上訴人名
    譽之事恐嚇被上訴人，致侵害被上訴人之精神自由法益。從
    而，被上訴人依民法第184條第1項、第195條第1項規定請求
    上訴人給付慰撫金20萬元，亦屬無據，不應准許。
五、綜上所述，被上訴人就上訴人與王藹侯96年1月19 日通姦行
    為，請求慰撫金50萬元及自97年1月15日 （即起訴狀繕本送
    達翌日）起至清償日止按年息5%計算之利息，為有理由，應
    予准許。被上訴人就上訴人96年4月12 日張貼照片、文字等
    行為請求給付慰撫金30萬元並加計遲延利息；就96 年4月30
    日交付照片及通知被上訴人將其與王藹侯通姦情事告知媒體
    、王藹侯工作診所等情請求給付慰撫金20萬元本息部分，均
    為無理由，應予駁回。原審判命上訴人給付50萬元本息部分
    ，核無不當，上訴人甲○○上訴意旨指摘原判決此部分不當
    ，求予廢棄改判，為無理由，應駁回其上訴。又附帶上訴人
    乙○○請求附帶被上訴人甲○○再給付50萬元本息部分為無
    理由，原審為其敗訴之判決，並無違誤，附帶上訴人乙○○
    就此部分所為之附帶上訴，為無理由，應予駁回其附帶上訴
    。
六、本件事證已明，兩造其餘攻擊防禦方法，經核與本判決之結
    果不生影響，爰不一一論述。
七、據上論結，本件上訴及附帶上訴均為無理由，依民事訴訟法
    第449條第1項、第78條，判決如主文。
中    華    民    國    97    年    9     月    30    日
                    民事第八庭
                        審判長 法  官 劉勝吉
                               法  官 鄭威莉
                               法  官 滕允潔
正本係照原本作成。
不得上訴。
中    華    民    國    97    年    9     月    30    日
                               書記官 黃麗玲


司法院資訊處製作；財團法人民間司法改革基金會備份。
